【裁判字號】    98,簡上,46
【裁判日期】    980421
【裁判案由】    侵占
【裁判全文】
臺灣基隆地方法院刑事判決              98年度簡上字第46號
上  訴  人  臺灣基隆地方法院檢察署檢察官
上  訴  人
即  被  告  丙○○
上列上訴人即被告因侵占案件，不服本院基隆簡易庭中華民國98
年2月9 日97年度基簡字第909號第一審簡易判決（聲請簡易判決
處刑案號：96年度偵緝字第627 號）提起上訴，本院管轄之第二
審合議庭判決如下︰
    主  文
上訴駁回。
    理  由
一、本案經本院審理結果，認第一審判決以被告丙○○所為係犯
    刑法第335條第1項之侵占罪，而判處被告有期徒刑4 月，如
    易科罰金以銀元300元即新台幣900元折算1 日，減為有期徒
    刑2月，如易科罰金以銀元300元即新台幣900元折算1日，其
    認事用法均無違誤，量刑亦屬適當，應予維持，並引用第一
    審判決書記載之事實、證據及理由。
二、臺灣基隆地方法院檢察署檢察官依據告訴人乙○○之請求而
    提起上訴，略以：告訴人因被告之行為，損失約新台幣100
    萬元，原審僅判處被告有期徒刑4月，減為有期徒刑2月，如
    易科罰金以銀元300元即新台幣900元折算1日，量刑與告訴
    人所受損害並不相當，顯屬過輕等語。
三、上訴人即被告丙○○上訴意旨略以：原審量刑過重，未審酌
    被告並無前科，僅因一時失慮，致罹刑章，今已深切悔悟請
    求從輕量刑云云。
四、經查，訊據被告對於其連續侵占之犯行坦承不諱，與被害人
    乙○○之指訴、證人蔡衡毅、陳敬星、陳建宏之證述情節相
    符，並有匯款單影本20紙及被告丙○○臺灣中小企業銀行林
    口分行、合作金庫商業銀行昌平分行、中華郵政股份有限公
    司兆豐國際商業銀行台北分行帳戶交易明細資料各1 份在卷
    可資佐證，足認事證明確，被告犯行堪可認定。
五、原審判決認被告罪證明確，審酌被告犯罪動機、目的及生活
    狀況、品行、智識程度及犯後態度等一切情狀，量處被告有
    期徒刑4月，如易科罰金以銀元300元即新台幣900元折算1日
    ，減為有期徒刑2 月，如易科罰金以銀元300元即新台幣900
    元折算1 日，經核其認事用法並無違誤，量刑亦屬恰當，自
    應予以維持。檢察官據告訴人之請求，以原審量刑過輕提起
    上訴，被告以原審量刑過重提起上訴，惟宣告刑之輕重屬量
    刑問題，而量刑本屬事實審法院得依職權，在比例原則下自
    由裁量之事項，故檢察官、被告之上訴均無理由，應予以駁
    回。
據上論斷，應依刑事訴訟法第455條之1第1項、第3項、第373條
、第368條，判決如主文。
本案經檢察官甲○○到庭執行職務。
中    華    民    國    98    年    4     月    21    日
                  刑事第四庭審判長法  官  齊  潔
                                  法  官  王慧惠
                                  法  官  周霙蘭
以上正本證明與原本無異。
本件判決不得上訴。
中    華    民    國    98    年    4     月    21    日
                                  書記官  王月娥
附件
台灣基隆地方法院刑事簡易判決         97年度基簡字第909號
聲  請  人  台灣基隆地方法院檢察署檢察官
被      告  丙○○  女  41歲（民國○○年○月○○日生）
                    住台北縣林口鄉○○路296巷22號4樓
                    居台北縣林口鄉○○路56巷14號4樓
                    國民身分證：Ｚ000000000號
上列被告因侵占案件，經檢察官聲請以簡易判決處刑（96年度偵
緝字第627 號），本院判決如下：
    主  文
丙○○連續犯侵占罪，處有期徒刑肆月；如易科罰金，以銀元
佰元即新台幣玖佰元折算壹日；減為有期徒刑貳月；如易科罰金
，以銀元佰元即新台幣玖佰元折算壹日。
    事實及理由
壹、書類引用
    本件之犯罪事實、證據及應適用之法條，除補充如後之貳所
    述外，均引用附件檢察官聲請簡易判決處刑書之記載。
貳、補充說明
    按「行為後法律有變更者，適用行為時之法律，但行為後之
    法律有利於行為人者，適用最有利於行為人之法律」，94年
    1 月7 日修正、94年2 月2 日公布而於95年7 月1 日施行之
    新刑法第2 條第1 項定有明文。此條規定係規範行為後法律
    變更所生新舊法律比較適用之準據法，本身尚無新舊法比較
    之問題，於新法施行後，應一律適用新法第2 條第1 項之規
    定，為「從舊從輕」之比較，先予敘明。其次，比較時，應
    就罪刑有關之共犯、未遂犯、想像競合犯、牽連犯、連續犯
    、結合犯，以及累犯加重、自首減輕暨其他法定加減（如身
    分加減）與加減例等一切規定，綜其全部罪刑之結果而為比
    較。再從刑附屬於主刑，除法律有特別規定者外，依主刑所
    適用之法律（最高法院95年第8 次刑事庭會議決議參照）。
一、罰金刑之比較
１、刑法修正
    舊刑法分則各罪所定罰金之貨幣單位原為銀元，且依舊刑法
    第33條第5 款之規定，罰金刑為1 銀元以上，而有關罰金倍
    數之調整及銀元與新台幣之折算標準，則另定有現行法規所
    定貨幣單位折算新台幣條例第2 條、罰金罰鍰標準條例第1
    條及第5 條，除規定罰金以1 銀元折算3 元新台幣外，並將
    72 年6月26日以前修正之刑法部分條文罰金數額提高2 至10
    倍（依行政院會銜司法院於72年7 月27日發佈，同年8 月1
    日施行，有關刑法定有罰金各條均提高為10倍），其後修正
    者則不再提高倍數。嗣95年7 月1 日施行之新刑法第33條第
    5 款，將罰金刑提高為新台幣1,000 元以上，並以百元計算
    之，且因新刑法第33條第5 款所定罰金貨幣單位既已改為新
    台幣，刑法分則編各罪所定罰金之貨幣單位亦應配合修正為
    新台幣，又考量刑法修正施行後，不再施用「現行法規所定
    貨幣單位折算新台幣條例」，為使刑法分則編各罪所定罰金
    之最高數額與刑法修正前趨於一致，避免衍生新舊法比較適
    用問題，於不變動罰金數額之前提下，爰增訂刑法施行法第
    1 條之1 規定。依其立法理由所述，刑法施行法第1 之1條
    係為配合新刑法第33條第5 款之修正施行而增訂，故如適用
    新刑法第33條第5 款以新台幣為貨幣單位，方有刑法施行法
    第1 之1 條規定之適用。
２、本案情形
    據此，95年7 月1 日刑法修正施行，被告所犯刑法第335 條
    第1 項之侵占罪之規定，其條文本身文字雖未修正，然上開
    條文既定有罰金刑之規定，如依舊刑法第33條第5 款規定，
    罰金最低數額為1 元（銀元），依罰金罰鍰提高標準條例第
    1 條規定提高為10倍，即為銀元10元，以現行法規所定貨幣
    單位折算新台幣條例第2 條折算僅為新台幣30元。又刑法第
    339 條並非屬於76年6 月26日至94年1 月7 日新增之條文，
    故最高罰金數額依前開規定提高為10倍後，為銀元1 萬元，
    若以現行法規所定貨幣單位折算新台幣條例第2 條折算係新
    台幣3 萬元；惟如依新刑法第33條第5 款規定，罰金最低額
    為新台幣1 千元，而刑法第335 條最高罰金數額，依配合增
    訂之刑法施行法第1 之1 條第1 項之規定，改以新台幣計算
    罰金數額，且依同條第2 項提高罰金數額至30倍，則最高罰
    金數額為新台幣3 萬元，經核修正前後上開刑法分則之最高
    罰金數額，固因刑法施行法第1 之1 條之增訂而趨於一致，
    並無不同，惟罰金最低數額，則以舊刑法第33條第5 款較有
    利於被告。比較新舊法結果，以被告行為時關於科處罰金刑
    之舊刑法較有利於被告，應適用舊法。
二、連續犯之比較
１、刑法修正
    按被告行為後，刑法業於94年1 月7 日修正、94年2 月2日
    公布，並於95年7 月1 日起施行，其中刑法第56條業已刪除
    。被告連續數行為而犯同一之罪名，均在新法施行前者，新
    法施行後，應依新法第2 條第1 項之規定，適用最有利於行
    為人之法律（前述最高法院95年度第八次刑事庭會議決議參
    照）。連續犯係可以獨立成之數罪之數行為，立法上以一罪
    論，相對於修正後刑法之一行為一罪原則而言，適用連續犯
    對於行為人有利，自應適用修正前之刑法第56條連續犯之規
    定。
２、本案情形
    經查：被告所為先後侵占之行為，時間緊接，所犯為構成要
    件相同之罪名，顯係基於概括犯意而反覆為之，為修正前之
    連續犯，應論以一罪，並加重其刑。
三、易科罰金之比較
１、刑法修正
    按易刑處分即易科罰金之折算標準、易服勞役之折算標準及
    期限，於新法施行後，亦應為新舊法律之比較適用（最高法
    院95年度第八次刑事庭會議決議參照）。其次，刑法第41條
    第1 項前段關於易科罰金之規定，修正為「犯最重本刑為5
    年以下有期徒刑以下之刑之罪，而受六個月以下有期徒刑或
    拘役之宣告者，得以新台幣一千元、二千元或三千元折算1
    日，易科罰金」；惟依修正前刑法第41條第1 項前段之規定
    ：「犯最重本刑為5 年以下有期徒刑以下之刑之罪，而受6
    個月以下有期徒刑或拘役之宣告，因身體、教育、職業、家
    庭之關係或其他正當事由，執行顯有困難者，得以一元以上
    三元以下折算1 日，易科罰金。」以及修正前罰金罰鍰提高
    標準條例第2 條（現已刪除）：「依刑法第四十一條易科罰
    金者，均就其原定數額提高為一百倍折算一日；法律所定罰
    金數額未依本條例提高倍數，或其處罰法條無罰金刑之規定
    者，亦同」等規定，易科罰金之折算標準最高為銀元三百元
    ，最低為銀元一百元，換算為新台幣後，最高額為新台幣九
    百元，最低額為新台幣三百元。
２、本案情形
    經查：被告行為後，刑法第41條規定已自95年7 月1 日起開
    始施行，已如前述。經比較新舊法結果，修正前之折算標準
    顯然較有利於被告，按諸首開說明，本件自應適用修正前刑
    法第41條第1 項前段暨修正前罰金罰鍰提高標準條例第2條
    規定，以諭知如主文所示之易科罰金折算標準。
四、減刑條例之適用
１、法律增訂
    按犯罪在中華民國96年4 月24日以前者，除本條例另有規定
    外，依下列規定減刑：一、死刑減為無期徒刑；二、無期徒
    刑減為有期徒刑20年；三、有期徒刑、拘役或罰金，減其刑
    期或金額二分之一。依本條例應減刑之罪，未經判決確定者
    ，於裁判時，減其宣告刑。依前項規定裁判時，應於判決主
    文同時諭知其宣告刑及減得之刑，96年7 月16日施行之中華
    民國96年罪犯減刑條例第2 條第1 項、第7 條定有明文。又
    減刑後之易科罰金或易服勞役之折算標準，仍宜照原標準定
    之，「法院辦理96年減刑案件應行注意事項」第16條亦有明
    文。
２、本案情形
    經查：被告之行為時間在93年2 月至5 月間，合於減刑要件
    ，復無該減刑條例所定不得減刑之事項，故應依上開減刑條
    例第2 條第1 項第3 款之規定減刑，並依據法院辦理96年減
    刑案件應行注意事項第16項之規定，依原定標準，諭知易科
    罰金之折算標準。
、據上論斷
    依刑事訴訟法第449條第1項、第454條第2項、修正後刑法第
    2 條第1項、修正前刑法第56條、第335條第1項、第41條第1
    項前段、刑法施行法第1條之1、修正前罰金罰鍰提高標準條
    例第2條、現行法規所定貨幣單位折算新台幣條例第2條、中
    華民國96年罪犯減刑條例第2條第1項第3款、第7條、第9 條
    ，逕以簡易判決處刑如主文。
肆、曉示上訴
    自簡易判決送達之日起十日內，得提起上訴。
中    華    民    國    98    年    2     月    9     日
                  基隆簡易庭法  官  陳  志  祥
以上正本證明與原本無異。
如不服本判決，應於判決送達後10日內，向本院提出上訴狀，敘
述上訴之理由，上訴於本院合議庭，並應按他造當事人之人數附
具繕本。
中    華    民    國    98    年    2     月    9     日
                            書記官  王  月  娥
附錄：
刑法第335條：
意圖為自己或第三人不法之所有，而侵占自己持有他人之物者，
處五年以下有期徒刑、拘役或科或併科一千元以下罰金。
前項之未遂犯罰之。
附件：
臺灣基隆地方法院檢察署檢察官聲請簡易判決處刑書
                                      96年度偵緝字第627號
    被      告  丙○○  女  41歲（民國○○年○月○○日生）
                        住臺北縣林口鄉○○路296巷22號4樓
                        居臺北縣林口鄉○○路56巷14號4樓
                        國民身分證統一編號：Ｚ000000000號
上列被告侵占案件，已經偵查終結，認為宜聲請以簡易判決處刑
，茲將犯罪事實及證據並所犯法條，分敘如下：
        犯罪事實
一、丙○○於93年1月20日，在基隆市○○區○○路9號2樓，介
    紹乙○○向陳敬星借款新臺幣（下同）70萬元，雙方約定利
    息以月利率3、4分計算，丙○○並受陳敬星委託，向乙○○
    催收上開本金及利息債務。詎丙○○竟基於意圖為自己不法
    所有之概括犯意，自民國93年2月26日起，至同年5月31日止
    ，將乙○○於基隆交付或匯入丙○○指定帳戶內，用以清償
    上開債務之60餘萬元，多次以易持有為所有之意思，將之侵
    占入己，並花用殆盡。
二、案經乙○○訴請偵辦。
        證據並所犯法條
一、上揭罪事實，業據被告丙○○自白不諱，復有告訴人乙○○
    指訴綦詳，並據證人蔡衡毅、陳敬星、陳建宏證述明確，又
    有匯款單影本20紙及被告丙○○臺灣中小企業銀行林口分行
    、合作金庫商業銀行昌平分行、中華郵政股份有限公司兆豐
    國際商業銀行台北分行帳戶交易明細資料各1份在卷可資佐
    證，被告之自白堪信與事實相符，其涉有侵占犯嫌，洵堪認
    定。
二、按行為後法律有變更者，適用行為時之法律，但行為後之法
    律有利於行為人者，適用最有利於行為人之法律，刑法第2
    條第1項定有明文。是雖於被告行為後，刑法第56條連續犯
    之規定，業於94年2月2日公布刪除，並自95年7月1日起施行
    。惟原則上，就被告之行為，仍適用行為時法律，僅在新法
    對被告較為有利時，始適用新法處斷。經查，本件被告行為
    時間在刑法修正前，依修正前刑法第56條規定，連續數行為
    而犯同一罪名者，以一罪論，但得加重其刑至2分之1。然被
    告之行為若依修正後之刑法規定，因修正後刑法第56條業已
    刪除，是對於連續數行為犯同罪名，僅能就各該行為併合處
    罰，是經比較新舊法，被告之行為仍以適用修正前刑法第56
    條關於連續犯之規定，對被告較為有利。
三、核被告所為，係犯刑法第335條第1項之侵占罪嫌。被告數次
    侵占犯行，時間緊接，所犯構成要件相同，顯係基於概犯意
    而為之，請依修正前刑法第56條連續犯之規定，加重其刑。
四、依刑事訴訟法第451條第1項聲請逕以簡易判決處刑。
    此致
臺灣基隆地方法院基隆簡易庭
中    華    民    國    97    年    6     月    19    日
                              檢 察 官  甲 ○ ○
本件正本證明與原本無異
中    華    民    國    97    年    6     月    27    日
                              書 記 官  王 建 龍


司法院資訊處製作；財團法人民間司法改革基金會備份。
